臺灣臺北地方法院刑事裁定　　　　　　 100年度聲字第1662號
聲　請　人　臺灣臺北地方法院檢察署檢察官
受　刑　人　陳佑在
上列聲請人因受刑人數罪併罰有二裁判以上，聲請定其應執行之
刑（100 年度執聲字第998 號），本院裁定如下：
    主  文
陳佑在所犯如附表編號一至十一、十六至十七所示之罪，所處各
如附表所示之刑，應執行有期徒刑玖年貳月。
其餘聲請駁回。
    理  由
一、聲請意旨略以：上列受刑人因犯毒品危害防制條例等案件，
    先後經判決確定如附表（聲請書附表誤載、漏載之處，業經
    本院更正及補正，詳如本件附表所示），應依刑法第53條及
    第51條第5 款，定其應執行之刑，爰依刑事訴訟法第477 條
    第1 項聲請裁定。
二、按刑法第48條應更定其刑者，或依刑法第53條及第54條應依
    刑法第51條第5 款至第7 款之規定，定其應執行之刑者，由
    該案犯罪事實最後判決之法院之檢察官，聲請該法院裁定之
    ，刑事訴訟法第477 條第1 項亦有明文。而所謂該案犯罪事
    實最後判決之法院，係指最後審理事實諭知罪刑之法院而言
    （最高法院68年第6 次刑事庭庭推總會決議、93年度台非字
    第160 號判決參照）。本件受刑人所犯如附表所示之罪，分
    別經本院、臺灣高等法院判處如附表所示之刑確定，此有各
    該刑事判決書及臺灣高等法院被告前案紀錄表在卷可稽。依
    附表所示受刑人所犯數罪犯罪事實最後判決之法院係本院（
    編號11，判決日期民國99年3 月26日），是依刑事訴訟法第
    477 條第1 項之規定，本院就本件聲請定應執行刑案件，自
    有管轄權，合先序明。
三、次按修正後刑法第2 條第1 項之規定：「行為後法律有變更
    者，適用行為時之法律。但行為後之法律有利於行為人者，
    適用最有利於行為人之法律」，係規範行為後法律變更所生
    新舊法比較適用之準據法，於新法施行後，應適用新法第2
    條第1 項之規定，為「從舊從新」之比較（最高法院95年第
    8 次刑庭會議決議參照）。又本件受刑人於裁判確定前犯數
    罪，其行為後（按指附表編號1 之罪），刑法第51條第5 款
    業於民國94年1 月7 日修正公布，並於95年7 月1 日施行，
    修正前刑法第51條第5 款規定：「數罪併罰，分別宣告其罪
    之刑，依左列各款定其應執行者：宣告多數有期徒刑者，於
    各刑中之最長期以上，各刑合併之刑期以下，定其刑期。但
    不得逾20年」；修正後刑法第51條第5 款則規定：「宣告多
    數有期徒刑者，於各刑中之最長期以上，各刑合併之刑期以
    下，定其刑期。但不得逾30年」，是修正後之規定，將宣告
    多數有期徒刑定執行刑之上限，由修正前之不得逾20年，提
    高為不得逾30年，其餘則無不同，比較結果，修正後規定並
    未較有利於行為人；而被告所犯附表編號2 至11、16至17所
    示之罪，雖無行為後法律變更比較新、舊法之問題，然與前
    揭刑法修正前所犯之罪亦屬「於裁判確定前犯數罪」，故而
    亦應定其應執行之刑，而依前揭所述比較結果，自應依刑法
    第2 條第1 項前段之規定，依修正前刑法定其應執行之刑。
四、次按裁判確定前犯數罪者，併合處罰之；數罪併罰，有二裁
    判以上者，依第51條之規定，定其應執行之刑，刑法第50條
    、第53條分別定有明文。而所謂裁判確定前犯數罪，係指二
    裁判以上所宣告之數罪，均在裁判確定前所犯者為必要；對
    於已判決確定之各罪，已經裁定其應執行之刑者，如又重複
    裁定其應執行之刑，自係違反一事不再理之原則，即屬違背
    法令，對於後裁定，得提起非常上訴；數罪併罰有二裁判以
    上者，固得依刑法第51條之規定定其應執行之刑，但須以裁
    判確定前為前提。倘若被告先後犯甲、乙、丙三罪，而甲罪
    係在乙罪裁判確定前所犯，甲、乙兩罪均經判決確定，並已
    裁定定其應執行之刑，則丙罪雖在乙罪裁判確定前所犯，但
    因其在甲罪裁判確定之後，且乙罪既已與甲罪合併定其應執
    行刑，則丙罪即不得再與乙罪重複定其應執行之刑，祇能單
    獨執行，最高法院著有33年非字第19號、68年台非字第50號
    及72年台非字第47號判例可資參照。又「有2 裁判以上，經
    定其執行刑後，又與其他裁判併合而更定其執行刑者，前定
    之執行刑當然失效，仍應以原來宣告之數個刑罰計算，而不
    以當時該數罪所定應執行刑為計算之基準」，最高法院57年
    度台抗字第198 號裁定可資參照。再者，最高法院91年度台
    非字第32號裁定復認為上開更定應執行刑，不應比原定之執
    行刑加計其他裁判刑期後為重，否則與法律之內部界限有悖
    ，亦屬違法。
五、經查：
  (一)本件受刑人所犯如附表編號1 至11、16至17所示之罪，先後
    經本院及臺灣高等法院判處如附表所示之刑確定在案，且如
    附表編號2 至3 所示之罪，經臺灣高等法院98年度上易字第
    3110號判決定應執行刑為有期徒刑1 年2 月確定，如附表編
    號8 至10所示之罪，亦經臺灣高等法院98年度上易字第2854
    號判決定應執行刑為有期徒刑1 年10月確定，如附表編號16
    至17所示之罪，另經本院98年度訴字第1411號判決定應執行
    刑為有期徒刑1 年6 月確定，有該等裁判書及臺灣高等法院
    被告前案紀錄表各1 份在卷可稽。玆檢察官聲請定其應執行
    之刑，本院審核認聲請為正當，應定其應執行之刑。
  (二)本件受刑人所犯如附表編號12至13所示之罪，其犯罪日期分
    別為98年12月24日、99年1 月5 日，均已在最早確定之附表
    編號4 （即本院98年度易字第1642號判決）所示該罪之確定
    日期之後（即98年12月4 日），自非刑法第50條所言「裁判
    確定『前』犯數罪」，故無從與附表所示其他各罪合併定其
    應執行之刑，故檢察官此部分之聲請於法不合，應予駁回。
  (三)另被告因於98年10月23日、98年11月4 日、99年2 月5 日分
    別涉犯竊盜罪三罪，業經本院於99年12月24日以99年度易字
    第2653號分別判處有期徒刑10月、10月、10月，並定應執行
    刑為有期徒刑2 年2 月，而於100 年1 月24日確定在案，此
    有上開本院刑事判決及臺灣高等法院被告前案紀錄表各1 份
    在卷可按。揆諸上開判例意旨，就本件受刑人所犯如附表編
    號14至15所示之罪，既已定應執行刑確定，即不得再將其中
    任何一罪重複與被告所犯他罪定應執行刑，其理要屬灼然。
    惟，聲請意旨係請求就被告所犯上開98年10月23日、98年11
    月4 日之竊盜罪（即聲請書附表編號14至15部分）再與其另
    所犯如聲請書附表其餘編號所示之罪定其應執行刑，即有重
    複定應執行刑之違誤，於法當有未合，本院自應裁定駁回。
六、末按刑事判決關於有期徒刑或拘役易科罰金折算標準之記載
    ，須以所犯最重本刑為5 年以下有期徒刑以下之刑之罪，而
    受6 月以下有期徒刑或拘役之宣告者，始得為之，刑法第41
    條第1 項定有明文。若所犯為數罪併罰，其中之一罪雖得易
    科罰金，但因與不得易科之他罪合併處罰之結果，於定執行
    刑時，祇須將各罪之刑合併裁量，不得易科罰金合併執行，
    司法院大法官會議釋字第144 號解釋可資參照。本件受刑人
    所犯如附表編號1 之犯行，既經與如附表編號2 至11、16至
    17不得易科罰金之罪併合處罰，本院於定執行刑時，自不得
    為易科罰金之諭知，附此敘明。
七、爰依刑事訴訟法第477 條第1 項，刑法第2 條第1 項前段，
    刑法第53條，修正前第51條第5 款，裁定如主文。
中    華    民    國    100     年    7   月    1    日
                  刑事第十九庭 法  官  林佑珊
上正本證明與原本無異。
如不服本裁定，應於裁定送達後5日內向本院提出抗告狀。
                               書記官  陳宏璋
中    華    民    國   100    年    7     月    4     日